【裁判字號】    97,消債更,1658
【裁判日期】    971117
【裁判案由】    聲請更生程序
【裁判全文】
臺灣高雄地方法院民事裁定          97年度消債更字第1658號
聲  請  人  甲○○
上列當事人聲請消費者債務清理事件，本院裁定如下：
    主  文
更生之聲請駁回。
聲請費用由聲請人負擔。
    理  由
一、按債務人不能清償債務或有不能清償之虞者，得依本條例所
    定更生或清算程序，清理其債務，消費者債務清理條例第3
    條定有明文。又聲請更生或清算不合程式或不備其他要件者
    ，法院應以裁定駁回之，但其情形可以補正者，法院應定期
    間先命補正，復為同條例第8條所明定。
二、本件聲請意旨略以：聲請人於消費者債務清理條例施行後，
    於民國97年8 月29日向最大債權金融機構荷商荷蘭銀行股份
    有限公司（下稱荷蘭銀行）申請前制協商，荷蘭銀行希望聲
    請人每月應償還新台幣（下同）18,000元，惟因聲請人每月
    收入僅44,225元，除個人每月基本生活開銷10,583元外，另
    需替母親支付房屋貸款21,766元，及扶養母親之費用5,000
    元，每月僅能還款10,000元，無法達成還款條件，致協商不
    成立，然聲請人仍有償還債務之決心，且聲請人係因消費借
    貸、信用卡或現金卡契約，對金融機構負債，其中無擔保或
    無優先權之債務總額未逾1,200 萬元，復未經法院裁定開始
    清算程式或宣告破產，因有不能清償債務之情事，爰向本院
    聲請更生等語。
三、經查：
  (一)本件於前置協商程序中，債權銀行荷蘭銀行所提出之還款方
    案為每期18,000元，惟聲請人每月只能負擔10,000元，故協
    商不成立，有更生聲請狀、前置協商不成立通知書在卷可稽
    。
  (二)查消費者債務清理條例之立法目的，係為使不幸陷入經濟困
    境之人得以清理債務、重建生活，並在清理過程中能保有符
    合人性尊嚴之最低基本生活，而非在維持債務人過去慣常之
    寬逸生活，是於評估債務人清償債務之能力時，並非任其主
    張生活費用之數額，否則將造成揮霍無度以致清償債務能力
    降低之人，反而更容易進入更生程序之歧異現象，是本院參
    酌內政部所公告97年度高雄市低收入戶最低生活費用每人每
    月為10,991元，係按照政府公布最近1 年平均每人消費支出
    （包含食品費、衣著鞋襪費、房租水電費、家居管理費、醫
    療保健費、交通通訊費、娛樂教育費及雜項支出）60 %訂定
    ，認聲請人每月必要生活費用（包含食、衣、住、行、強制
    性保險等）依此標準以每月10,991元計算，始屬合理，逾此
    範圍之支出尚無可採。
  (三)至聲請人主張每月負擔扶養母親費用5,000 元云云。惟觀諸
    聲請人母親之96年度綜合所得稅各類所得資料清單及財產歸
    屬資料清單，其96年之營利及薪資尚有74,371元，且名下有
    房屋1 筆、土地1 筆，足見聲請人之母並非屬無資力之人。
    而按直系血親卑親屬對於尊親屬固負扶養義務，惟受扶養之
    尊親屬，以不能維持生活為必要，為民法第1114條第1 款與
    第1117條第1 項、第2 項所明訂，則聲請人之母之經濟狀況
    既如上所載，則似與民法上開受扶養權利人「以不能維持生
    活必要」之要件不符。從而，聲請人上開所列支之5,000 元
    ，亦非屬必要支出乙節。
  (四)再者，聲請人主張需負擔母親之房屋貸款每月21,766元，該
    房屋之所有權人為聲請人之母親，並非聲請人所有，聲請人
    並無負擔房貸之義務，自不得列為聲請人生活必要費用。
  (五)是此，聲請人每月應支出之個人基本生活開銷總計10,991元
    ，則以聲請人每月薪資44,225元扣除該部分費用，尚餘33,2
    34元，顯非不能支應債權銀行所提之還款方案期付18,000元
    ，是債務人尚非不能清償其債務。
四、綜上所述，聲請人平均之月收入扣除最低生活費後，尚無「
    不能清償債務或不能清償之虞」，其更生之聲請即不符消費
    者債務清理條例第3 條所定要件，且上開欠缺又屬無從補正
    ，依首揭說明，自應駁回其聲請，爰裁定如主文。
中    華    民    國    97    年    11    月    17    日
              民事第四庭   法    官  張茹棻
上為正本係照原本作成
如不服本裁定，應於裁定送達後10日內，以書狀向本院提出抗告
，並繳納抗告費新臺幣1千元
中    華    民    國    97    年    11    月    17    日
                           書 記 官  黃美秀


司法院資訊處製作；財團法人民間司法改革基金會備份。
